【裁判字號】    97,訴,5279
【裁判日期】    980730
【裁判案由】    重傷害
【裁判全文】
臺灣板橋地方法院刑事判決              97年度訴字第5279號
公  訴  人  臺灣板橋地方法院檢察署檢察官
被      告  甲○○
選任辯護人  蔡銘書律師
上列被告因重傷害案件，經檢察官提起公訴（97年度調偵字第13
13號），本院判決如下：
    主  文
甲○○傷害人之身體，處有期徒刑陸月，如易科罰金，以新臺幣
壹仟元折算壹日。
    事  實
一、甲○○與丁○○原係址設臺北縣三重市○○街7 之1 號之建
    發海產號同事，於民國97年7 月22日7 時50分許，兩人因所
    駕車輛之停放問題產生糾紛進而引發口角，甲○○竟基於傷
    害人身體之犯意，順手拾起擺放於旁之扳手將丁○○所駕貨
    車車門打開後，便朝丁○○肩部與頭部各揮擊3 下及1 下，
    致丁○○因此受有左肩3 處擦挫傷、右眼外傷性之眼前房出
    血、右上眼瞼開放性傷口2 處（分別為0.5 乘以0.2 乘以0.
    5 公分，及0.2 乘以0.3 乘以0.3 公分）、右眼挫傷、右眼
    角膜多發擦傷、右眼結膜下出血、右眼視網膜、玻璃體出血
    等傷害，經接受馬偕紀念醫院臺北院區（下稱馬偕醫院）門
    診治療追蹤，及財團法人亞東紀念醫院（下稱亞東醫院）檢
    定確認，丁○○右眼視力因之受有影響，矯正後現存視力為
    0.7 。
二、案經丁○○訴由臺北縣政府警察局三重分局報告臺灣板橋地
    方法院檢察署檢察官偵查起訴。
    理  由
壹、程序方面：本判決下列所引用之各項供述證據方法之證據能
    力，當事人與辯護人於本院準備程式及審判期日中均未予爭
    執，且迄至言詞辯論終結前亦不曾聲明異議，本院審酌該等
    言詞陳述及書面作成時之情況，並無不宜作為證據之情事，
    依刑事訴訟法第159 條之5 之規定，自均得作為證據。至其
    餘非屬供述證據部分，既無傳聞法則之適用，且亦查無違法
    取得之情事存在，是自亦得援為本案事實認定之依據。至告
    訴人丁○○之偵查指訴，查既未經具結，無論被告甲○○與
    其辯護人爭執與否，依刑事訴訟法第158 條之3 仍應認不具
    證據能力。
貳、實體部分：
一、訊據被告固坦承於前開時地有與告訴人發生爭執，亦曾持扳
    手朝告訴人揮打之舉動，並不否認其應為告訴人所受左肩傷
    害負責，然矢口否認其曾選擇告訴人之右眼為攻擊目標，辯
    稱：伊當時是拿扳手朝告訴人之肩部揮打3 下，係因告訴人
    當時出現反抗，伊手一鬆掉始不慎打到告訴人之鼻樑與及眼
    睛云云。
二、經查：
（一）被告於上開時日，因停車糾紛而與告訴人發生口角，其後
      乃手持從旁拾得之扳手朝告訴人左肩攻擊3 下，告訴人因
      之受有左肩3 處擦挫傷此情，除為被告所不否認外，亦經
      告訴人於警詢中證稱以：伊左肩膀有挫傷等語描述甚明，
      另參告訴人所提當時受傷照片，亦顯見其左肩之上確存有
      3 處出血性之擦挫傷痕跡，足證此係屬被告持扳手揮舞攻
      擊後生成之傷害結果無誤。
（二）告訴人另於警詢陳稱：被告一開始要拉伊下車，之後便拿
      扳手打伊右眼，其並因之受有如照片所示，及馬偕醫院97
      年7 月22日驗傷診斷證明書、同年8 月13日乙種診斷證明
      書所載之右眼外傷性之眼前房出血、右上眼瞼開放性傷口
      2 處（分別為0.5 乘以0.2 乘以0.5 公分，及0.2 乘以0.
      3 乘以0.3 公分）、右眼挫傷、右眼角膜多發擦傷、右眼
      結膜下出血、右眼視網膜、玻璃體出血等傷害結果此點，
      則為被告所否認，並作辯稱如上。然查，被告當日與告訴
      人發生衝突，進而持扳手攻擊之時，告訴人正穩坐於所駕
      貨車之駕駛座上，被告則位於車旁未曾進入車內，凡此過
      程參照證人即當日目擊證人丙○○、乙○○於本院審理時
      到庭具結之證述內容即可知悉，則以被告與告訴人均不否
      認其等原係受僱駕駛貨車載送貨物，該等車身本即較一般
      客車為高，立於車外者與駕駛座上人士必有相當落差之此
      一事理以觀，倘被告當時未曾高舉扳手朝告訴人頭部攻擊
      而去，斷不足以傷及告訴人右眼，亦無出現如被告辯稱之
      「因告訴人反抗，伊手一鬆掉始不慎打到告訴人之鼻樑與
      及眼睛」之可能，蓋若被告當時真曾鬆脫扳手，又豈能反
      向擊傷更居高處之被告眼睛，是被告當時確有高舉扳手朝
      告訴人頭臉揮擊此情實屬無疑，準此，縱於其時被告未曾
      明確執意攻擊何處，然值此境，衡情被告自亦對可能將因
      朝告訴人頭臉揮舞扳手而傷及告訴人眼睛部位乙情已有預
      見，告訴人之右眼傷害確係同屬被告基於不確定故意之傷
      害行為所致，亦已明甚。
（三）綜上各節，本案事證業臻明確，被告傷害犯行洵堪認定，
      應依法論科。
三、核被告所為，係犯刑法第277條第1項之普通傷害罪。爰審酌
    被告僅因停車問題便與告訴人發生衝突，進而持堅硬之工具
    扳手揮擊造成告訴人受有前開傷害，其情殊無足取，更乏正
    當理由，而於犯罪後雖曾表示願與告訴人商談和解，惟迄今
    仍無下文，未見被告努力以對，積極溝通賠償數額，及犯罪
    後固已坦認部分犯行，然仍有些許隱瞞，態度普通等一切情
    狀，量處如主文所示之刑，併諭知易科罰金之折算標準，以
    示懲儆。至被告持以攻擊告訴人之扳手1支，既非屬其所有
    ，此觀諸被告、告訴人與上述證人等之相關陳述即明，核其
    既無違禁物之性質，本院自不得併予宣告沒收，檢察官就此
    所為之沒收聲請容有誤會，附此說明。
四、公訴意旨另以被告所為傷害，已導致告訴人右眼之最佳矯正
    視力降為0.3 ，達嚴重減損一目視能之重傷害程度，被告對
    此既有預見可能，應論以刑法第277 條第2 項後段之傷害致
    重傷罪嫌。訊據被告則堅詞否認公訴人所指前開罪嫌，辯護
    人並為被告辯護表示告訴人所受傷害應未達重傷程度。經查
    ：
（一）按刑法第10條第4項所稱毀敗或嚴重減損器官之機能，係
      指該部位因傷害之結果完全喪失其效用或其效用嚴重減損
      者而言，初不以驗斷時之狀況如何為標準，如經過相當之
      診治而能回復原狀，或雖不能回復原狀而僅祇減衰其效用
      者，仍不得謂為該條項之重傷（最高法院96年度臺上字第
      3695號判決意旨參照）。本案告訴人於受有如上傷害之後
      ，曾立刻前往馬偕醫院接受診治，經該院眼科醫師確認告
      訴人於97年7月22日急診就診，並於同月23日門診追蹤，
      再於同月31日至眼科急診就診，後於同年8月5日及13 日
      前往門診追蹤，當時之右眼最佳矯正視力係0.3此節，固
      有該院97年8月13日開立之乙種診斷證明書存卷可查，惟
      經本院轉請亞東醫院就告訴人右眼視力現況再作鑑定後，
      依該院回覆之98年6月5日亞醫字第098260 0404號函所示
      可知，被告右眼角膜雖仍存疤痕併有散光與白內障問題，
      然其右眼矯正視力今已回復至0.7之程度，有隨函併附之
      該院98年4月20日診斷證明書足供參照，是以告訴人於受
      傷之初視力減退情形雖甚明顯，然經數月之休養後，其視
      力已有明顯回復跡象，揆諸前揭裁判意旨，告訴人所受傷
      害有無達到重傷程度，自須以其經相當診治後之回復情形
      以為斷定，非可單憑最初驗斷時之舊有狀況為唯一考量。
（二）按依美國醫學會1955年版單眼矯正視力減退對該眼視覺效
      率之影響之評估：（矯正）視力0.2 時，其視覺效率約有
      百分之50，視力0.1 時則為百分之20，然因一般所常用的
      視力表在0.2 至0.1 之間，並無其他視標（特殊視力表有
      0.15，也另有0.125 和0.16視標的視力表），故矯正視力
      0.1 不一定代表該眼視覺效率減損百分之80（如視力0.12
      5 約減損百分之70，0.16則減損百分之60），但依2001版
      美國醫學會新報告之說法，定義（矯正）視力0.1 的視覺
      能力為百分之50視力分數，而視力0.125 ，0.16和0.2 之
      視力分數則分別為百分之55、60及65等情，有卷附中華民
      國眼科醫學會97年9 月30日中眼臺（97）字第172 號函附
      說明可為對照，可見縱屬視力衰減至0.1 程度之人，依現
      存醫學報告之研究結論，其視力分數仍在百分之50以上，
      秉諸同理，告訴人經鑑定後之右眼視力既達0.7 而顯著優
      於前述情形，其視力分數毋寧應更高於此，準此，實難認
      告訴人視能確已達到嚴重減損之狀況，更遑論告訴人右眼
      視力依其進展，未來仍有繼續回復之相當可能。
（三）告訴人雖於本院審理時到庭證述表示：前開鑑定結論是醫
      院硬調整的，如果是在別的地方，右眼矯正後只有0.3 至
      0.4 ，現在感覺很像戴眼鏡，霧霧的，會出現兩個影像，
      這是一個傷口在角膜上，導致視差太大，連走路都會有問
      題，例如看到喇叭，伊會看到喇叭外面有一圈影子，就像
      有個光圈，這是傷口、度數導致等語。然告訴人現存視力
      因如上傷勢所受之影響程度，業經鑑定機關出具前開鑑定
      意見闡釋甚詳，其間並清楚載述如作視力矯正，告訴人之
      右眼現階段仍可回復至0.7之程度，依此原則進行視力調
      整，同時顧及兩眼視差，應即不致出現告訴人所持之視差
      過大疑慮，況告訴人是否真有如上困擾，本已乏可資援用
      之認定憑據，縱認屬實，是否因此另導致其視能達到嚴重
      減損之狀況更值懷疑，由告訴人自承之：伊案發休息完後
      就回去上班，早上出貨開車送貨，晚上伊不送貨會回家，
      騎摩托車或者走路等語，益足徵告訴人兩眼視能目前運作
      之問題困擾亦非甚大，衡其傷勢現存影響，與所謂毀敗或
      嚴重減損一目視能之狀況自屬明顯有別，要難逕謂告訴人
      右眼所受傷害已達刑法第10條第4項第1款之重傷程度。
（四）從而，公訴人所指被告之傷害行為已致告訴人右眼視能產
      生重傷結果，依其所舉證據方法，尚無法使本院產生確信
      之心證。此外，復查無其他積極證據足資於此為被告不利
      認定之依據，本院尚難改對被告論以傷害致重傷罪，就此
      原應諭知被告無罪之判決，惟依公訴人所認，此既與前開
      論罪科刑部分之犯罪事實，存有加重結果犯之實質上一罪
      關係，本院爰不另為無罪之諭知，附此敘明。
據上論斷，依刑事訴訟法第299 條第1 項前段，刑法第277 條第
1 項、第41條第1 項前段，刑法第1 條之1 第1 項、第2 項前段
，判決如主文。
本案經檢察官蘇振文到庭執行職務。
中    華    民    國    98    年    7     月    30    日
                  刑事第五庭  審判長法  官  胡堅勤
                                    法  官  林家賢
                                    法  官  盧軍傑
上列正本證明與原本無異。
如不服本判決，應於判決送達後10日內敘明上訴理由，向本院提
出上訴狀 (應附繕本) ，上訴於臺灣高等法院。其未敘述上訴理
由者，應於上訴期間屆滿後20日內向本院補提理由書「切勿逕送
上級法院」。
                                    書記官  周玉茹
中    華    民    國    98    年    7     月    30    日
附錄本案論罪科刑法條全文：
刑法第277條
傷害人之身體或健康者，處3 年以下有期徒刑，拘役或1,000 元
以下罰金。
犯前項之罪，因而致人於死者，處無期徒或7 年以上有期徒刑，
致重傷者，處3年以上、10年以下有期徒刑。


司法院資訊處製作；財團法人民間司法改革基金會備份。
